【裁判字號】    98,交聲,1219
【裁判日期】    980629
【裁判案由】    違反道路交通管理處罰條例聲明異議
【裁判全文】
臺灣桃園地方法院交通事件裁定      98年度交聲字第1219號
原處分機關  交通部公路總局新竹區監理所中壢監理站
異  議  人
即受處分人  甲○○
上列異議人即受處分人因違反道路交通管理處罰條例案件，對於
交通部公路總局新竹區監理所中壢監理站中華民國98年4 月24日
以壢監裁字第裁53-DB0000000號所為之違反道路交通管理事件裁
決書（原舉發通知單：桃警局交字第DB0000000 號），聲明異議
，本院裁定如下：
    主  文
異議駁回。
    理  由
一、原處分意旨略以：異議人即受處分人甲○○所有車牌號碼MF
    五—一七二號普通重型機車，於民國九十八年二月二十五日
    下午五時二十分許，行經桃園縣中壢市○○路與通基處路口
    時，為桃園縣政府警察局中壢分局自強派出所員警在該路口
    查獲，經桃園縣政府警察局以「一、機車駕駛人違規依法執
    行交通稽查人員制止時仍拒絕停車接受稽查並加速逃逸。二
    、機車未依兩段式左轉。」填製桃警局交字第DB00000
    00號舉發違反道路交通管理事件通知單，嗣受處分人於九
    十八年三月十六日向原處分機關提出申訴，原處分機關爰依
    道路交通管理處罰條例第四十八條第一項第二款、第六十條
    第一項、違反道路交通管理事件統一裁罰基準及處理細則第
    四十三條、第四十四條、第六十七條之規定，逕行裁處受處
    分人各罰鍰新臺幣（下同）六百元、三千元，並依同條例第
    六十三條並記違規點數二點等語。
二、異議意旨略以：伊當天騎乘機車在中華路路口外側斑馬線前
    端，警員在伊右前方六十公尺處（即通基處大門口右側），
    待通基處路口燈號轉為綠燈，伊往前要左轉往精忠二村，但
    有車輛亦左轉，行車速度緩慢，與警員距離約一台車，伊當
    時未看見警員示意，不可能拒絕停車受檢，當時無路可逃，
    且依中壢分局回復違規申訴回函，當時警員執勤之路口車輛
    少無火車通行，此表明警員可直接攔查，何以事後逕行舉發
    云云。
三、按「汽車駕駛人轉彎時，不依標誌指示者，處六百元以上一
    千八元以下罰鍰。」、「汽車駕駛人，駕駛汽車有違反本條
    例之行為，經交通勤務警察或依法令執行交通稽查任務人員
    制止時，不聽制止或拒絕停車接受稽查而逃逸者，除按各該
    條規定處罰外，處新臺幣三千元以上六千元以下罰鍰。」、
    「汽車駕駛人有下列各款所列條款之一者，除依原條款處罰
    鍰外，並予記點：一、有第三十三條第一項、第二項、第三
    十八條第一項、第四十條、第四十五條、第四十七條第一款
    至第三款、第四十八條、第四十九條或第六十條第一項、第
    二項第一款、第二款情形之一者，各記違規點數一點。三、
    有第四十三條、第五十三條或第五十四條情形之一者，各記
    違規點數三點。」，道路交通管理處罰條例第四十八條第一
    項、第六十條第一項、第六十三條第一項第一款分別定有明
    文。
四、經查：
  (一)異議人即受處分人甲○○，於九十八年二月二十五日下午五
    時二十分許，駕駛所有車牌號碼MF五—一七二號普通重型機
    車行經桃園縣中壢市○○路與通基處路口時，未依標誌、號
    誌規定二段式左轉，為桃園縣政府警察局中壢分局自強派出
    所員警在該路口查獲，經依法執行交通稽查人員制止時仍拒
    絕停車接受稽查並加速逃逸等情，業據證人即本件查獲之員
    警謝荷清於本院調查時證述明確，復有桃警局交字第DB00
    00000號舉發違反道路交通管理事件通知單附卷可按，
    是上開事實，堪以認定。
  (二)異議人固以前情置辯，然依證人即本件查獲之員警謝荷清於
    本院調查時具結證稱：本件桃警局交字第DB0000000
    號通知單是伊查獲的，當天下午五十二十分許伊是在桃園縣
    中壢市○○路通基處路口執勤，伊親眼目睹違規人戴半罩式
    安全帽騎乘機車由中華路左轉通基處，當時中華路車道為綠
    燈，再左轉經忠二街，伊所站立之位置為通基處前平交道處
    ，該處當時是紅燈，當天天候及路況均良好，可以清楚看清
    交通號誌及違規人違規過程，所以違規人應先到中華路與通
    基處交岔路之待轉區○○○○○道方向號誌轉為綠燈時，始
    得前進，當時違規人過平交道與伊僅五公尺距離時，伊就鳴
    哨持交管棒攔停，當天伊身著執勤之反光背心，該交岔路口
    當時只有違規人一輛機車行駛，沒有障礙，違規人卻未停車
    反加速離去，伊即認定違規人不服取締，記下車號擎單舉發
    ，並將當時情況記載在舉發單之左上角處等語明確。再依證
    人乙○○○○當庭提出之現場照片及所繪製之現場圖，其所
    標示乙○○○○站立位置及卷附現場照片，堪認證人乙○○
    ○○確可清楚目視中華路與通基處交岔路口方向之紅綠燈號
    誌，其間並無遭障礙物遮蔽視線，與紅綠燈號誌之距離亦未
    太過遙遠而無法看清紅路燈號誌之轉換，足徵證人乙○○○
    ○於舉發本件交通違規時，應可清楚目視紅綠燈號誌轉換之
    情形及異議人騎乘機車之方向而無錯看之可能。再者，異議
    人供稱於騎乘機車轉至通基處離警員位置僅為一個小客車車
    身距離，此與證人乙○○○○證述約為五公尺距離大致相符
    ，亦即二者相距不遠，而審酌異議人當時頭戴半罩式安全帽
    ，又無其他車輛在旁，異議人所騎乘機車轉至通基處距離證
    人乙○○○○所站立之位置相當近，衡情應可聽見證人乙○
    ○○○鳴哨之聲音並應看見交管棒攔停。又證人為取締交通
    違規之公務員，為達成維護交通秩序、安全之行政目的，依
    法執行公權力，其與異議人素不相識，衡諸常情，並無甘冒
    刑法偽證罪之風險誣指異議人違規之必要；復以交通違規行
    為，行為性質多具迅速性、證據採證上亦有稍縱即逝之不可
    回復等之特性，舉發機關或原處分機關若能提出更多之法定
    證據方法，例如人證、書證、物證等證據資料以供司法審查
    之交通法庭加以判斷該交通違規行為之存否，自屬允當，惟
    若因前揭交通違規行為特性而無法提供更多相關之書證、物
    證時，則舉發員警於司法審查之訴訟程序上立於證人之地位
    而證述其當時親身目擊及見聞之交通違規行為經過，亦屬法
    定證據方法之一之人證證述，於法亦屬有據；至於，舉發員
    警立於證人之地位所為之證述是否可採，此乃交通法庭依經
    驗及論理法則判斷其證明力為何而得否採擇之心證層次，斷
    不可以舉發員警作為證人之所述，因不可能反於其先前所為
    舉發而認均不可採，而全盤否定其立於證人地位所為之陳述
    。故本件舉發員警既已於本院審理居於證人之地位具結證述
    其所親身目擊及見聞本件異議人有於上揭時地騎乘機車未依
    兩段式左轉且經依法執行交通稽查人員制止時仍拒絕停車接
    受稽查並加速逃逸之違規事實，雖未提出其他舉發時之違規
    照片，本院認自足以擔保其證詞之憑信性，另觀諸卷附證人
    乙○○○○所提出之桃園縣中壢市○○路與通基處交岔路口
    周圍環境照片，確有「機慢車兩段左轉」之標誌，故認證人
    上開證述，確屬可採，異議人所辯，不足採信。
  (三)末按「填製通知單，應到案日期應距舉發日十五日。但下列
    案件，其應到案之日期距舉發日為三十日：一、逕行舉發。
    」違反道路交通管理事件統一裁罰基準及處理細則第十五條
    第一款定有明文，準此，本件為逕行舉發之案件，應到案日
    期依法應距舉發日為三十日，而依上開通知單本件舉發日為
    九十八年二月二十五日，則應到案日期應為九十八年三月二
    十七日，是本件舉發單所填載應到案日期為九十八年三月十
    四日，顯係誤載，而異議人於九十八年三月十六日陳述意見
    ，應可認定為應到案日期前聽候裁決，附此敘明。
五、綜上所述，異議人確實有本件違規情事，原處分機關依道路
    交通管理處罰條例第四十八條第一項第二款、第六十條第一
    項、第六十三條、違反道路交通管理事件統一裁罰基準表之
    規定，裁處異議人罰鍰各六百元、三千元，共計三千六百元
    並記違規點數二點，並無不當。本件異議為無理由，應予駁
    回。
據上論斷，應依道路交通管理處罰條例第八十七條第二項，道路
交通案件處理辦法第十九條，裁定如主文。
中    華    民    國    98    年    6     月    29    日
                  交通法庭    法  官  林玉蕙
以上正本證明與原本無異。
如不服本裁定，應於送達後5 日內，向本院提出抗告狀。
                              書記官  魏里安
中    華    民    國    98    年    7     月     6    日


司法院資訊處製作；財團法人民間司法改革基金會備份。
